【裁判字號】    99,抗,22
【裁判日期】    990315
【裁判案由】    本票裁定強制執行
【裁判全文】
臺灣臺南地方法院民事裁定                99年度抗字第22號
抗  告  人  乙○○
            丁○○
相  對  人  丙○○○股份有限公司
法定代理人  甲○○
上列當事人間本票裁定准許強制執行事件，抗告人對於中華民國
99年1月21日本院98年度司票字第3176號民事裁定提起抗告，本
院裁定如下：
    主    文
抗告駁回。
抗告程序費用新台幣壹仟元由抗告人負擔。
    理    由
一、按執票人向本票發票人行使追索權時，得聲請法院裁定後強
    制執行，票據法第123條定有明文。又本票執票人依上開法
    條之規定，聲請法院裁定及抗告法院之裁定，僅依非訟案件
    程序，以審查強制執行許可與否，並無確定實體上法律關係
    存否之效力，如發票人就票據債務之存否有爭執時，應由發
    票人提起訴訟，以資解決（最高法院56年台抗字第714號、
    57年台抗字第76號著有判例參照）。次按本票上雖有免除作
    成拒絕證書之記載，執票人仍應於所定期限內，為付款之提
    示，但對於執票人主張未為提示者，應負舉證之責。此觀票
    據法第124條準用第95條規定即明。
二、抗告意旨略以：查本票發票人經為免除作成拒絕證書之記載
    時，執票人得不請求作成拒絕證書，而行使追索權，然執票
    人在行使追索權前，仍應於所定期限內為付款之提示，本件
    執票人於到期日並未向抗告人為提示及催討，卷內亦無提出
    提示之證據，其徒托空言，實不足採信。又本件本票為購車
    貸款分期之擔保本票，抗告人迄今均按期繳納本金及利息，
    無違約情形，貸款本金及利息餘額僅剩新臺幣（下同）
    141,216元，原裁定准許相對人強制執行之聲請，實非適法
    。為此提起抗告請求廢棄原裁定，更為合法之裁定等語。
三、經查：
(一)本件相對人主張伊執有抗告人為發票人，如原裁定所示之本
    票1紙，並免除作成拒絕證書，詎屆期提示未獲付款，依票
    據法第123條聲請裁定許可強制執行等情，已據提出本票1紙
    為證，而依本票之記載形式上觀察，其已具備本票有效要件
    。而執票人執有經發票人記載免除作成拒絕證書之本票，對
    發票人行使追索權時，固應於法定期限向發票人為付款之提
    示。惟系爭本票既已經發票人載明免除作成拒絕證書，揆諸
    首開說明，自應由抗告人就執票人即相對人未為提示之事實
    ，負舉證之責任。然抗告人並未舉證以實其說，僅空言抗辯
    相對人未為付款之提示，要非可採。
(二)抗告人另以本件本票為購車貸款之擔保票據，而抗告人仍按
    期繳款，並無違約事由等語為其抗告理由，惟此係關於票據
    原因關係之抗辯，已涉及實體上法律關係之爭議，揆諸前揭
    判例意旨，應由抗告人另行提起訴訟，以資解決，非本件非
    訟程序所得加以審究。
(三)從而，原裁定就系爭本票為形式上之審查，認其已具備本票
    各項記載事項，合於票據法第120條規定，而為許可強制執
    行之裁定，並無違誤。抗告意旨指摘原裁定不當，求為廢棄
    ，為無理由，應予駁回。
四、按非訟事件，依法應由關係人負擔費用者，法院裁定命關係
    人負擔時，應一併確定其數額；非訟事件程序費用之負擔，
    有相對人者，準用民事訴訟法有關訴訟費用之規定，非訟事
    件法第24條第1項及同法第21條第2項分別定有明文。本件抗
    告既經駁回，依上開規定，本院應予確定訴訟費用額。查抗
    告人提起本件抗告，除繳納抗告費1,000元外，未有其餘程
    序費用之支出。是以，本件應由抗告人負擔之程序費用額確
    定為1,000元。
五、據上論結，本件抗告為無理由，依非訟事件法第46條、第21
    條第2項、第24條第1項，民事訴訟法第495條之1第1項、第
    449條第1項、第78條，裁定如主文。
中    華    民    國    99    年    3    月     15    日
                    民事第三庭  法  官  張玉萱
以上正本證明與原本無異。
不得再抗告。
中    華    民    國    99    年    3     月    15    日
                                書記官  張晶瑩

司法院資訊處製作；財團法人民間司法改革基金會備份。
